【裁判字號】    99,聲再,41
【裁判日期】    990419
【裁判案由】    偽造文書
【裁判全文】
臺灣高等法院臺南分院刑事裁定          99年度聲再字第41號
再審聲請人
即受判決人  甲○○
選任辯護人  曾錦源律師
上列聲請人因偽造文書等案件，對於本院九十八年度上易字第八
二九號中華民國九十九年三月十一日確定判決（臺灣嘉義地方法
院檢察署九十八年度偵字第三九二六號），聲請再審，本院裁定
如下：
    主  文
再審之聲請駁回。
    理  由
一、本件聲請意旨略以：聲請人於嘉義市「大億煙酒行」擔任業
    務員期間，因陳榮於民國九十五年六月任職經理後，要求
    所有業務員：不要讓店家簽三聯估價單第一張黃色，請店家
    簽白色的估價單即可，此有當時在場的業務員蔡宜宏、蔡雨
    金等人為證，聲請人於原審已聲請傳訊上開證人，惟原審對
    上開證人，應傳喚卻不傳喚，僅憑該等證人於偵查中檢察事
    務官訊問時之供述及具傳聞性質之證據資料，為對被告不利
    之認定，自有構成足以生影響於判決之重要證據漏未審酌之
    情形，爰依刑事訴訟法第四百二十一條聲請再審云云。
二、按刑事訴訟法第四百二十一條規定，不得上訴於第三審法院
    之案件，除前條規定外，其經第二審確定之有罪判決，如就
    足生影響於判決之重要證據漏未審酌者，亦得為受判決人之
    利益，聲請再審。惟按「法院認為無再審理由者，應以裁定
    駁回之」，刑事訴訟法第四百三十四條第一項亦有明文規定
    。而所謂「足生影響於判決」，自係指就該證據之形式觀察
    ，毋須經調查程序，已顯然可認為足以動搖原確定之判決而
    言；所謂重要證據，必須該證據已足認定受判決人應受無罪
    、或免訴、或輕於原審所認定之罪名方可，如不足以推翻原
    審所認定罪刑之證據，即非足生影響於原判決之重要證據。
    又所謂漏未審酌，乃指第二審判決前已發現而提出之證據，
    未予審酌而言，如證據業經法院依調查之結果，本於論理法
    則、經驗法則，取捨證據後，認定事實，被捨棄之證據，亦
    已於理由內敘明其捨棄之理由者，即非漏未審酌，是如僅係
    對法院證據取捨持相異評價，即不能以此為由聲請再審（最
    高法院八十九年度台抗字第三十號裁定意旨參照）。
三、經查：
（一）本院九十八年度上易字第八二九號原確定判決，係依憑聲
      請人之供述，證人即告訴人鄭文雄、大億煙酒行之會計李
      懋君、主任陳榮、業務員黃祺吉、業務員黃嘉龍、業務
      員陳國維、業務員蔡宜宏、店家「嘉香」經營者黃月香、
      店家「阿佑」經營者張秋燕、店家「安捷」負責人曾珮緁
      、店家「巨蛋興業店」負責人黃昭智、店家「一品」負責
      人黃玉芳等人於偵查中檢察事務官詢問之供述，與上開證
      人於臺灣嘉義地方法院九十六年度易字第四四八號、本院
      九十七年度上易字第四０二號之證述，及業務人員提貨、
      賒帳、完帳程序圖、估價單、提貨單、應收帳款完帳證明
      單、大億煙酒行客戶資料一份、原審辦理刑事案件電話記
      錄查詢表二紙、付款簽收簿、勞工保險卡、大億煙酒行員
      工基本資料、空白提貨單、完帳明細單、大億煙酒行催收
      單明細表、員工薪資單、大億煙酒行銷售品項、薪資獎金
      計算方式等證據資料，而認定聲請人自九十四年十一月二
      十一日起至九十五年八月三十一日止，在嘉義市○○路○
      段八百六十四號之「大億煙酒行」擔任業務員職務，負責
      配送煙、酒等商品及向客戶收取貨款之工作，為從事業務
      之人，明知店家並無實際進貨，仍製作不實估價單，復填
      載在提貨單上，持以向大億煙酒行之會計而行使，足以生
      損害於大億煙酒行及各店家核帳之正確性，核聲請人所為
      ，係犯刑法第二百十六條、二百十五條行使業務登載不實
      文書罪，均已於原確定判決內詳予敘明認定之理由及證據
      ，並對聲請人之辯解亦已詳予指駁，且說明捨棄不採之理
      由，業據調閱本院九十八年度上易字第八二九號案全卷核
      閱屬實。
（二）原確定判決對於證人蔡宜宏、蔡雨金等人證詞之證據能力
      及證明力，已憑卷存事證，依法律本於職權對於證據之取
      捨，詳敘其判斷之依據及認定之理由，該等證人之證詞何
      者可採、何者摒棄不取均已一一說明，且對於聲請人所辯
      如何不足採信，亦詳予指駁（見原確定判決第二至九頁）
      ，自無就足生影響於判決之重要事實、證據漏未審酌之情
      事可言。聲請人僅係對法院證據取捨持相異之評價，是其
      執前詞聲請再審，即非有據。至聲請人主張法院未傳訊蔡
      雨金、蔡宜宏出庭證述「客人寄貨的下貨不一定有簽名」
      、「東帳補西帳」，有重要證據漏未審酌等情云云。然刑
      事訴訟法第四百二十一條所規定得提起再審事由－重要證
      據漏未審酌之「重要證據」，必須該證據已足認定受判決
      人應受無罪、或免訴、或輕於原確定判決所認定之罪名方
      可，如不足以推翻原確定判決所認定罪刑之證據，即非足
      生影響於原判決之重要證據。查原確定判決已詳加論述認
      定聲請人確有偽造文書情事之理由及依據，且於理由欄中
      分別說明其審酌之理由謂：「就證人蔡雨金於原審前案審
      理時已具結證稱：並無規定業務員為避免遭扣百分之十，
      而允許製作相同貨物，無客戶簽名，也無實際出貨之估價
      單；業務員必須依列印出來之應收未收款帳單完帳等語（
      見原審前案卷 (一)第二百二十三至二百二十六頁），並
      無有利被告之證言，同時本案事實已臻明確無再為調查之
      必要，故依刑事訴訟法第一百六十三條之二第二項第三款
      規定不予調查」、「再者，衡情業務員既可以更新日期之
      換單方式，避免遲收貨款而遭扣款，不會造成帳目混淆，
      為合理而可理解之相應措施，若以甲店家貨款充作乙店家
      應收帳款而銷帳，無疑將造成帳務之紊亂，對公司並無何
      益處，公司何必默許業務員為如此作法？且若店家將數筆
      款項合為開立票據，以補帳方式銷帳，無異更使帳目不清
      而難以核對，前揭證人證述無東帳補西帳等情，應非不可
      採信，難認東帳補西帳為合理之運作模式。再者，將帳目
      上甲店家之應收帳款，以向乙店家收受之貨款登帳之，足
      徵甲、乙二店家，應均有實際進貨事實，而虛開無進貨事
      實之估價單（非「換單」），店家既無支付貨款予業務員
      之可能，對於「東帳補西帳」之支應方式，顯無助益，二
      者殊屬二事，更徵證人蔡宜宏之證詞無法為有利被告之認
      定。」（見原確定判決第九頁第七行至第十九行、第十頁
      第六行至第十三行），檢察官亦於九十八年十二月二十四
      日當庭表示「被告承認有東帳補西帳，就是不實的登載，
      即使蔡宜宏能證明有東帳補西帳，並不能免除被告犯罪…
      既然店家沒有承認有收到貨，帳單也沒有客戶簽名，表示
      沒有下貨的事實，無傳訊證人蔡雨金、蔡宜宏的必要」等
      語（見本院九十八年度上易字第八二九號卷第三十五頁）
      ，並無聲請意旨所謂有足生影響於判決之重要證據漏未審
      酌之違誤甚明。
四、綜上所述，聲請人聲請再審意旨，誤認原審對重要證據未予
    審酌，尚與刑事訴訟第四百二十一條之要件不符，自不得執
    為聲請再審之原因。本件聲請人再審之聲請，為無理由，應
    予駁回。
五、據上論斷，應依刑事訴訟法第四百三十四條第一項，裁定如
    主文。
中    華    民    國    99    年    4     月    19    日
                  刑事第二庭    審判長法  官  葉居正
                                      法  官  洪碧雀
                                      法  官  陳春長
以上正本證明與原本無異。
不得抗告。
                                      書記官  林宛妮
中    華    民    國    99    年    4     月    19    日

司法院資訊處製作；財團法人民間司法改革基金會備份。
